臺灣臺中地方法院刑事判決　　　　　　　　　　　　九十三年度易字第二二號
　　公　訴　人　臺灣臺中地方法院檢察署檢察官
　　被　　　告　乙○○
右列被告因業務侵占案件，經檢察官提起公訴（九十三年度偵字第五六六號），經
本院合議庭裁定，由受命法官依法獨任進行簡式審判程序判決如左：
    主  文
乙○○連續意圖為自己不法之所有，而侵占對於業務上所持有之物，處有期徒刑柒月
。
    事  實
一、乙○○原任職於法冠財務管理顧問有限公司（以下簡稱法冠公司），擔任催收員
    ，負責債務協調處理與收受帳款工作，為從事業務之人，竟基於意圖為自己不法
    所有之概括犯意，利用職務之便，連續（一）、於民國（下同）九十年二月二十
    三日、同年三月三十一日、同年十二月十六日分別向黃進國收取現金新台幣（下
    同）五千元、五千元、一萬元，及於九十年十月十一日向黃進國收取帳號：０六
    三五五之０號、發票日：九十一年八月七日、金額：一萬五千元及票號：000
    0000號、帳號：一八五七之八號、發票日：九十一年九月二十八日、金額：
    一萬八千元之支票二紙；（二）、於九十年十月三十一日，向張得生收取現金三
    萬五千元；（三）、於九十年農曆過年期間，向林進來收取現金四千元，未將收
    得之款項共九萬二千元繳回公司，連續以易持有為所有之意思，予以侵占入己，
    並已花用殆盡。
二、案經法冠財務管理顧問有限公司訴請臺灣臺中地方法院檢察署檢察官偵查起訴。
    理  由
一、按除被告所犯為死刑、無期徒刑、最輕本刑為三年以上有期徒刑之罪或高等法院
    管轄第一審案件者外，於前條第一項程序進行中，被告先就被訴事實為有罪之陳
    述時，審判長得告知被告簡式審判程序之旨，並聽取當事人、代理人、辯護人及
    輔佐人之意見後，裁定進行簡式審判程序，刑事訴訟法第二百七十三條之一第一
    項定有明文。本件被告所犯係死刑、無期徒刑、最輕本刑為三年以上有期徒刑以
    外之罪，其於準備程序中就被訴事實為有罪之陳述，且經審判長告知被告簡式審
    判程序之旨，並聽取公訴人及被告之意見後，本院合議庭認為適宜而裁定由受命
    法官獨任進行簡式審判程序，合先敘明。
二、訊據被告乙○○對於右揭事實坦承不諱，核與告訴人法冠公司之代表人甲○○所
    指訴之情節相符，並有被告乙○○在告訴人法冠公司之人事資料表、告訴人法冠
    公司對被告乙○○之存證信函、被告乙○○與告訴人法冠公司之清償協議書、債
    務人匯款給被告乙○○之匯款單、被告乙○○向債務人黃進國收取貨款之九十年
    八月十二日之收據、法冠公司之委任契約書均影本各一份、被告乙○○之收款紀
    錄名片影本三份等在卷足資佐證；雖被告乙○○於偵查中曾辯稱：伊有幫公司處
    理二筆帳，公司應給付伊十五萬元報酬，但未給付，為了減少自己之損失，即將
    所收款項拿走等語。惟依據卷附法冠公司與委任人間之委任契約約定，公司與委
    任人間之酬金係以實際取回款項之百分比作為支付受任人之酬金，足徵被告乙○
    ○與法冠公司間之報酬計算，係以實際取回款之比例計算，是倘被告乙○○僅尋
    獲債務人，然尚未取回款項，難認其對法冠公司有何報酬請求權；且被告乙○○
    亦直承：「去向債務人催收後，拿到錢要拿回公司或直接拿給委託客戶，並回報
    公司；公司表示處理事務如果找到債務人，會幫其爭取報酬，但未約定成數」等
    情，及告訴人之代表人甲○○於偵查中陳稱：「乙○○希望拿到車馬費，其向乙
    ○○表示跟客戶協調後再答覆」等語，均足證被告乙○○對其處理債務協調，僅
    只尋得債務人，但尚未實際收到款項之個案，係僅得向法冠公司要求爭取報酬，
    非謂被告乙○○對法冠公司已有報酬請求權，且有無報酬及成數多少均尚未確定
    。然被告乙○○竟因其片面要求未獲法冠公司回應，竟基於為自己不法所有之意
    圖，將前揭時地所催收之款項未回報法冠公司，而易持有為所有予以侵占入己，
    事證至臻明確，被告乙○○犯行洵堪認定。
三、核被告乙○○所為，係犯刑法第三百三十六條第二項之業務侵占罪。被告所為前
    開數行為，時間緊接，犯罪構成要件又復相同，顯係基於概括之犯意為之，為連
    續犯，爰依刑法第五十六條之規定以一罪論，並加重其刑。爰審酌被告乙○○犯
    罪之動機、目的、手段、品行尚佳，並無不良前科，此有台灣台中地方法院檢察
    署刑案資料查註紀錄表一份在卷可按、所生危害及犯罪後坦認罪愆，頗具悔意，
    惟犯罪後迄今仍未與告訴人法冠公司達成民事和解，取得諒解等一切情狀，量處
    如主文所示之刑，以資懲儆。
據上論斷，應依刑事訴訟法第二百九十九條第一項前段、第二百七十三條之一第一項
、刑法第五十六條、第三百三十六條第二項、罰金罰鍰提高標準條例第一條前段，判
決如主文。
中      華      民      國    九十三    年      十      月      五      日
                                        臺灣臺中地方法院刑事第八庭
                                                法  官  洪  俊  誠
右正本證明與原本無異。
如不服本判決，應於判決送達後十日內向本院提出上訴狀，上訴於臺灣高等法院臺中
分院(須附繕本)。
                                                書記官
中      華      民      國    九十三    年      十      月      五      日
附錄論罪科刑實體法條文：
刑法第三百三十五條（普通侵占罪）：
意圖為自己或第三人不法之所有，而侵占自己持有他人之物者，處五年以下有期徒刑
、拘役或科或併科一千元以下罰金。
前項之未遂犯罰之。
刑法第三百三十六條（公務公益侵占罪、業務侵占罪）：
對於公務上或因公益所持有之物，犯前條第一項之罪者，處一年以上七年以下有期徒
刑，得併科五千元以下罰金。
（罰金部份業經提高十倍為五萬元）
對於業務上所持有之物，犯前條第一項之罪者，處六月以上五年以下有期徒刑，得併
科三千元以下罰金。
（罰金部份業經提高十倍為三萬元）
前二項之未遂犯罰之。
